臺灣高等法院民事裁定　　　　　　　　　93年度抗字第3492號
抗　告　人　興利企業有限公司
法定代理人　甲○○
代　理　人　古嘉諄律師
　　　　　　黃世芳律師
　　　　　　池泰毅律師
上列抗告人與相對人中泰賓館股份有限公司間定暫時狀態假處分
事件，對於中華民國九十三年九月十七日臺灣臺北地方法院九十
三年度裁全字第二九三二號裁定，提起抗告，本院裁定如下：
      主      文
抗告駁回。
抗告程序費用由抗告人負擔。
      理      由
一、抗告意旨略以：抗告人與相對人於民國八十二年二月一日簽
    訂之基地租賃契約，係屬真正，有相對人當時董事長趙壁芝
    女士親筆簽名，以及由相對人出具之發票等證據為憑。基地
    租賃契約書既屬真實，則依行政程序法第一百四十條第一項
    規定，相對人與台北市政府於九十二年十一月二十四日、九
    十三年四月二十二日簽訂之開發協議書、回饋土地捐贈契約
    書，於獲得抗告人書面同意以前，均不生效力。抗告人業已
    針對台灣台北地方法院九十三年度裁全字第二八一七號裁定
    即九十三年度執全字第一二五一號強制執行程序之執行名義
    提出抗告、再抗告，目前該案尚未確定，倘該裁定經上級法
    院裁定廢棄確定，則相對人前揭強制執行之聲請，勢必無所
    附麗。屆時，抗告人自得執准許定暫時狀態處分之裁定聲請
    強制執行。反之，倘若抗告人無法取得准許定暫時狀態處分
    之裁定，則在前揭裁定廢棄確定後，便無法獲得法律之保障
    ，因此原審法院以抗告人縱令取得裁定，亦無從進行強制執
    行為由，駁回抗告人之聲請，而未就本件是否具備民事訴訟
    法第五百三十八條規定之要件予以審查，顯有錯誤，因而求
    予廢棄原裁定，並請准抗告人以現金或中國信託商業銀行敦
    北分行可轉讓定期存單為相對人供擔保後，在抗告人提起本
    案訴訟確定前，禁止相對人中泰賓館股份有限公司將台北市
    ○○區○○段一小段三六三、三六三之一、三六三之二、三
    六三之三、三六三之四及三六三之五（即長春路三三五號與
    三四三號之間）等六筆土地出租、出借或為他人設定使用權
    限之行為，並不得妨礙聲請人繼續使用上開土地等語
    。
二、按債權人就金錢以外之請求，欲保全強制執行者，得聲請假
    處分；假處分，非因請求標的現狀之變更，有日後不能強制
    執行，或甚難執行之虞者，不得為之。關於假處分之規定，
    於爭執之法律關係有定暫時狀態之必要者準用之，民事訴訟
    法第五百三十二條、第五百三十八條分別定有明文。且因假
    處分具有各種不同之內容，因此假處分之執行後可否再聲請
    假處分，應視假處分之內容是否彼此牴觸而定，即假處分之
    內容，如彼此並不牴觸應許再為假處分，如彼此牴觸則於有
    牴觸之範圍內不許再為假處分，應駁回後假處分執行之聲請
    。至有無牴觸，應就假處分裁定之主文判斷，原則上不能考
    慮假處分保全之權利之相互關係（張登科著強制執行法八十
    六年二月修定版第六０四頁）。又對法律關係有爭執，當事
    人雙方均得聲請定暫時狀態假處分，聲請內容可能正為相反
    。標的物假處分，兼具債權人與債務人之雙方當事人，甚或
    第三人同時或先後為假處分之聲請，乃生假處分之競合。如
    其聲請假處分裁定內容正不相容，應如何處理。一般認為，
    後行假處分聲請，即欠缺適法要件，應以裁定駁回，亦有認
    為係屬不得為保全執行之違法問題，非聲請之不合法（參看
    日本學者瀨木比呂志著，民事保全法一五二頁）。
三、經查，本件抗告人於九十三年六月二日聲請本件定暫時狀態
    處分前，相對人已於九十三年五月二十八日以本件抗告人為
    相對人，聲請裁定准許相對人提供擔保金新台幣二千萬元後
    ，抗告人於本案判決確定前，不得就坐落台北市○○區○○
    段一小段三六三、三六三之一、三六三之二、三六三之三、
    三六三之四及三六三之五、三六三之七、三六三之八地號等
    土地八筆為占有、使用、收益，並不得交予任何第三人占有
    、使用、收益，並經原法院以九十三年度裁全字第二八一七
    號裁定准許上開聲請，相對人並據此聲請強制執行（九十三
    年度執全字第一二五一號）在案。核相對人先前聲請定暫時
    狀態處分之內容，與本件抗告人聲請內容正為相反，抗告人
    之後行假處分將生排除先行假處分執行結果，依首開說明，
    自非合法。原法院以其裁定無從推翻其他法院裁定及執行程
    序，縱然裁定准許本件聲請，抗告人亦無從依此裁定進行強
    制執行程序等語，駁回抗告人之聲請，理由雖有不同，結論
    並無不合，抗告意旨求予廢棄，為無理由，應予駁回。
四、據上論結，本件抗告為無理由，爰裁定如主文。
中    華    民    國    94    年    1     月    6     日
                  民事第二庭審判長法  官  吳  謙  仁
                                  法  官  蘇  瑞  華
                                  法  官  魏  大  喨
正本係照原本作成。
本裁定除以適用法規顯有錯誤為理由，並經本院許可外，不得再
抗告。如提起再抗告，應於收受後十日內委任律師為訴訟代理人
向本院提出再抗告狀。並繳納再抗告費新台幣一千元。
中    華    民    國    94    年    1     月    7     日
                                  書記官  李  華   安